【裁判字號】    95,上易,1366
【裁判日期】    950822
【裁判案由】    贓物等
【裁判全文】
臺灣高等法院刑事判決                95年度上易字第1366號
上  訴  人
即  被  告  丙○○
上列上訴人即被告因贓物等案件，不服臺灣基隆地方法院95年度
易字第11號，中華民國95年5月10日第一審判決（起訴案號：臺
灣基隆地方法院檢察署94年度偵字第3390號），提起上訴，本院
判決如下：
    主  文
上訴駁回。
    事  實
一、丙○○曾於民國89年間因施用第2級毒品，經台灣基隆地方
    法院瑞芳簡易庭於89年5月5日判處有期徒刑6月確定，再於
    90年間因施用第2級毒品，經該院於90年5月11日判處有期徒
    刑7月確定，該2罪刑接續執行，甫於91年12月8日執行完畢
    。詎其猶不思悔改，明知「蔡進忠」（身分證統一編號：
    Ｚ000000000號，檢察官應續行偵辦蔡進忠之刑責）所持有之
    車牌號碼ARH-162號重機車係來路不明之贓車（該車為魏耀
    鋒所有，於94年6月27日，在基隆市○○路249巷114號前遭
    竊），竟基於故買贓物之犯意，於94年6月下旬某日，在臺
    北縣瑞芳鎮建基新，以新台幣（下同）3000元之代價向該
    人購買前揭機車而騎乘使用（下稱犯罪事實1）。又其明知
    姓名年籍不詳之綽號「阿奇」或「阿興」之人持有之張淵翔
    身分證、機車駕駛執照及乙○○所有之瑞芳地區農會支票1
    本均係來路不明之贓物（張淵翔之身分證及駕駛執照係94
    年8月6日1時30分許，在基隆市○○區○○路369巷25號3樓
    遭竊；乙○○之支票係94年8月12日4時許，在臺北縣瑞芳鎮
    ○○路9號遭竊），竟基於收受贓物之犯意，於94年8月中旬
    某日，在臺北縣瑞芳鎮建基新11號2樓住處，收受「阿奇
    」或「阿興」之人所交付之內含上開贓物之背包1個，以擔
    保「阿奇」或「阿興」之人向其所借貸之12000元（下稱犯
    罪事實2）。嗣其因騎乘上開機車，於94年8月21日14時40分
    許，在基隆市○○區○○路24之1號前，涉嫌與簡明福進行
    毒品交易而為警當場逮捕，警方當場自其背包內查獲上開遭
    竊之證件及支票，而獲上情。其另於94年10月11日，在臺北
    縣瑞芳鎮○○路○段公園，拾獲顏廷達遭人竊取而棄置在該
    處之駕駛執照，竟不思返還失主，反意圖為自己不法之所有
    ，而將其上之顏廷達照片變造換貼為自己之照片而將該駕駛
    執照侵吞入己，足以生損害於顏廷達及監理機關對駕駛執照
    管理之正確性（下稱犯罪事實3）。嗣警方於94年11月4日15
    時許，在基隆市○○路與正濱路口執行交通稽查而對之盤檢
    ，自其皮夾內查獲上開變造之駕駛執照，而獲上情。
二、案經基隆市警察局第一分局、第二分局報告臺灣基隆地方法
    院檢察署檢察官偵查起訴。
    理  由
一、經查上訴人即被告丙○○經本院合法傳喚，無正當理由未到
    庭應訊，且並未提出任何書狀到院為否認或抗辯。另查經原
    審訊據被告丙○○對於上開事實坦承不諱，核與被害人即證
    人丁○○○、張淵翔、乙○○、甲○○警、偵訊證述相符，
    復有贓物認領保管單2紙、機車鑰匙照片、支票照片、變造
    駕照照片各1幀、查詢車牌認可資料1紙、背包照片2幀附卷
    可稽，且有機車鑰匙1支、背包1個、變造駕照1只可資佐憑
    ，本件事證明確，被告犯行足堪認定。
二、核被告如犯罪事實1所為，係犯刑法第349條第2項之故買贓
    物罪；如犯罪事實2所為，係犯刑法第349條第1項之收受贓
    物罪；如犯罪事實3所為，係犯刑法第337條之侵占脫離本人
    持有之物罪、第212條之變造國民身分證罪。被告所犯刑法
    第337條、第212條罪間，具有目的方法之牽連關係，為牽連
    犯，應依刑法第55條之規定，從較重之刑法第212條之罪處
    斷。其所犯上開各罪，犯意各別，行為互殊，罪名互異，應
    分論併罰。被告曾犯事實欄所記載之前科，甫於91年12月8
    日執行完畢，有本院被告前案紀錄表附卷可稽，其於執行完
    畢後5年內復為本件有期徒刑以上之刑之犯行，為累犯，應
    依刑法第47條之規定加重其刑。
三、原審經詳細調查後，基於以上相同之認定，認定被告成立以
    上之罪名，並審酌被告前科累累、素行不良、其故買、收受
    贓物、變造他人身分證對被害人之危害、犯罪手段、犯後態
    度等一切情狀，分別就故買贓物罪部分，處有期徒刑陸月；
    就收受贓物部分，處有期徒刑伍月；再就變造國民身分證部
    分，處有期徒刑參月，以上三罪並均諭知易科罰金之折算標
    準。且定其應執行之刑為有期徒刑壹年壹月，並諭知易科罰
    金之折算標準。至扣案之變造之顏廷達之駕照上所黏貼之被
    告照片1幀，為被告所有供其犯罪所用之物，亦依刑法第38
    條第1項第2款之規定宣告沒收；另扣案之機車鑰匙1支，被
    告陳稱非其所有而係一併自蔡進忠故買而來，背包內之集郵
    冊1本、電話卡7張、古錢幣40枚、小刀2支、紀念幣1枚雖係
    被告自「阿奇」或「阿興」收受而來，然未能證明該等物品
    為贓物，爰均不宣告沒收。本院經核原審認事用法均無違誤
    ，量刑亦稱允當。被告空言上訴為無理由，應予駁回。
四、按行為後法律有變更者，適用行為時之法律。但行為後之法
    律有利於行為人者，適用最有利於行為人之法律，刑法第2
    條第1項定有明文。本件被告犯罪，經本院判處以上有期徒
    刑，而被告於犯罪時之刑法第41條第1項前段規定：「犯最
    重本刑為5年以下有期徒刑以下之刑之罪，而受6個月以下有
    期徒刑或拘役之宣告，因身體、教育、職業、家庭之關係或
    其他正當事由，執行顯有困難者，得以1元以上3元以下折算
    一日，易科罰金。」又被告行為時之易科罰金折算標準，修
    正前罰金罰鍰提高標準條例第2條前段（現已刪除）規定，
    就其原定數額提高為100倍折算1日，則本件受刑人行為時之
    易科罰金折算標準，應以銀元300元折算1日，經折算為新臺
    幣後，應以新臺幣900元折算為1日。惟95年7月1日修正公布
    施行之刑法第41條第1項前段則規定：「犯最重本刑為五年
    以下有期徒刑以下之刑之罪，而受六個月以下有期徒刑或拘
    役之宣告者，得以新臺幣一千元、二千元或三千元折算一日
    ，易科罰金。」比較修正前後之易科罰金折算標準，以95年
    7月1日修正公布施行前之規定，較有利於被告，則應依刑法
    第2條第1項前段，適用修正前刑法第41條第1項前段規定，
    定其折算標準。原審未及比較新舊法之差別，仍依據修正前
    之規定諭知本件易科罰金之折算標準，並無違誤，自不構成
    撤銷之事由。再者，關於95年6月14日增定施行之刑法施行
    法第1之1條雖規定：「中華民國九十四年一月七日刑法修正
    施行後，刑法分則編所定罰金之貨幣單位為新臺幣。九十四
    年一月七日刑法修正時，刑法分則編未修正之條文定有罰金
    者，自九十四年一月七日刑法修正施行後，就其所定數額提
    高為三十倍。但七十二年六月二十六日至九十四年一月七日
    新增或修正之條文，就其所定數額提高為三倍。」然對於本
    案所適用之相關實體法上之條文不生實質之影響，仍應依修
    正後之刑法第2條第1項前段之規定引據修正前之相關條文處
    段，均併此敘明。
五、被告經本院合法傳喚無正當理由，未於本院審理期日到庭應
    訊，此有法務部戶役政連結作業系統查詢結果、本院審理期
    日通知送達回證、報到單及審理筆錄足憑，本院爰不待其陳
    述逕為判決。
六、據上論斷，應依刑事訴訟法第368條、第371條，判決如主文
本案經檢察官姜貴昌到庭執行職務
中    華    民    國    95    年    8     月    22    日
                  刑事第九庭審判長法  官  官有明
                                  法  官  王復生
                                  法  官  周盈文
以上正本證明與原本無異。
不得上訴。
                                  書記官  余姿慧
中    華    民    國    95    年    8     月    22    日
附錄：本案論罪科刑法條全文
刑法第349條第1項、第2項：
收受贓物者，處 3 年以下有期徒刑、拘役或 500 元以下罰金。
搬運、寄藏、故買贓物或為牙保者，處 5 年以下有期徒刑、拘役
或科或併科 1 千元以下罰金。
中華民國刑法第337條：
意圖為自己或第三人不法之所有，而侵占遺失物、漂流物或其他
離本人所持有之物者，處 500 元以下罰金。
中華民國刑法第212條：
偽造、變造護照、旅券、免許證、特許證及關於品行、能力服務
或其他相類之證書、介紹書，足以生損害於公眾或他人者，處1
年以下有期徒刑、拘役或300元以下罰金。


司法院資訊處製作；財團法人民間司法改革基金會備份。
